臺灣高等法院民事裁定　　　　　　　　　 96年度抗字第638號
抗　告　人　乙○○○
　　　　　　甲○○
上列抗告人等因與相對人財團法人法律扶助基金會等間訴訟救助
事件，對於中華民國96年4月17日臺灣板橋地方法院96年度救字
第36號所為裁定提起抗告，本院裁定如下：
    主      文
抗告駁回。
抗告訴訟費用由抗告人負擔。
    理      由
一、抗告人乙○○○、甲○○（下合簡稱抗告人，單指其中一人
    時，則逕稱其名）於原法院聲請意旨略以：乙○○○為90歲
    高齡老人，無工作能力，每月領取新台幣（下同）3000元老
    人年金，甲○○於台北縣土城市○○街社區以賣菜維生，每
    月收入未逾1萬元，抗告人僅有19平方公尺之畸零田地，價
    值25萬2120元及存款千元，依台北縣政府土城市公所公告，
    不動產未逾260萬元、存款未逾5萬5000元、每月收入未逾1
    萬3000元為生活困窘之無資力者，亦符合財團法人法律扶助
    基金會每月收入2萬2000元，可處分資產50萬元以下者，得
    予扶助，爰聲請准予訴訟救助云云。原法院以難認抗告人為
    窘於生活，且有缺乏經濟信用之無資力情形，此外，抗告人
    亦未提出其他能即時調查之證據，以釋明其等無資力支出訴
    訟費用之主張為真實，其等聲請即有未合，因而裁定駁回其
    等訴訟救助之聲請。
二、抗告意旨則以：公眾周知抗告人符合台北縣政府土城市公所
    公告，且賣菜為生每月收入未逾1萬元之事實，又僅有土地
    未有建築改良物，無資力繳納所得稅、健保費，為生活窘困
    之無資力者，原裁定認作主張，非法將應受裁判事項之聲明
    變更，且遺漏甲○○提出車貸每月6600元之證據，理由前後
    矛盾，違背民事訴訟法第388條、第244條第1項、第107條第
    2項、第278條之規定、第226條第1項第5款、所得稅法第5條
    、第17條第2項、憲法第15條之規定，為此提起本件抗告，
    請求廢棄原裁定，並准予訴訟救助。
三、按當事人無資力支出訴訟費用者，法院應依聲請，以裁定准
    予救助，但顯無勝訴之望者，不在此限。民事訴訟法第107
    條第1項固定有明文。惟所謂無資力，係指窘於生活，且缺
    乏經濟信用者而言（最高法院18年抗字第260號判例意旨）
    。又聲請訴訟救助，應向受訴法院為之，於訴訟繫屬前聲請
    者，並應陳明關於本案訴訟之聲明及其原因事實。且無資力
    支出訴訟費用之事由，應釋明之。而其釋明，得由受訴法院
    管轄區域內有資力之人，出具保證書代之，保證書內，應載
    明具保證書人於聲請訴訟救助人負擔訴訟費用時，代繳暫免
    之費用。而釋明事實上之主張者，得用可使法院信其主張為
    真實之一切證據，但依證據之性質不能即時調查者，不在此
    限。民事訴訟法第109條、第284條亦分別定有明文。
四、經查，本件抗告人聲請訴訟救助，固據其等提出財政部臺灣
    省北區國稅財產歸屬資料清單、郵政存簿儲金簿、財政部臺
    灣省北區國稅局94年度綜合所得稅各類所得資料清單、黃藍
    秀金之戶籍謄本等影本為證。惟查，依抗告人所提財政部臺
    灣省北區國稅財產歸屬資料清單所示，抗告人名下均各有不
    動產即坐落臺南縣新營市○○段000-0000號土地，依公告現
    值計算總額價值各為25萬2120元，且甲○○尚有汽車1輛，
    而乙○○○按月亦領有3000元之敬老津貼，復有郵政存簿儲
    金簿附卷可稽。又依抗告人所提之郵政存簿儲金簿，甲○○
    於96年1月9日之存款雖僅1074元，惟經甲○○自陳係從事賣
    菜工作，而其賣菜之每月收入多少，則未提出任何釋明，自
    難認抗告人所稱甲○○賣菜之每月收入未逾1萬元，亦難認
    抗告人有窘於生活，且有缺乏經濟信用之無資力情形。縱認
    上開畸零地難以立時變現，惟觀之抗告人所提民事聲請狀，
    僅記載請求確認之訴附帶損害賠償之訴，關於本案訴訟之聲
    明及其原因事實，全未記載，無從認定法律上或有勝訴之望
    。從而，抗告人既無法提出能即時調查之證據，以釋明其等
    確無資力支出訴訟費用，且其訴訟並無勝訴之望，是其等聲
    請訴訟救助，自無從准許。
五、綜上所述，抗告人聲請訴訟救助，即有未合。原法院因而裁
    定駁回抗告人之聲請，於法並無不合。抗告意旨指摘原裁定
    不當，求予廢棄改判，為無理由，應予駁回。
六、據上論結，本件抗告為無理由，裁定如主文。
中　　華　　民　　國　　96　　年　　5　　月　　31 　日
                    民事第14庭
                        審判長法  官  許正順
                              法  官  魏麗娟
                              法  官  黃麟倫
正本係照原本作成。
本裁定訴訟標的金額如逾新台幣150萬元，除以適用法規顯有錯
誤為理由，並經本院許可外，不得再抗告。如提起再抗告，應於
收受後10日內委任律師為代理人向本院提出再抗告狀。並繳納再
抗告費新台幣１千元。
中　　華　　民　　國　　96　　年　　6 　　月　　5 　　日
                              書記官  王敬端
